臺灣臺中地方法院刑事判決　　　　　　　96年度易字第2868號
公　訴　人　臺灣臺中地方法院檢察署檢察官
被　　　告　甲○○
上列被告因賭博案件，經檢察官聲請以簡易判決處刑（九十六年
度撤緩偵字第一六０號），本院豐原簡易庭認不宜以簡易判決處
刑（九十六年度豐簡字第三二八號），簽移本院刑事庭改依通常
程序處理，並予判決如下：
    主    文
甲○○在公眾得出入之場所賭博財物，處罰金銀元壹仟元即新台
幣仟元，如易服勞役，以新台幣壹仟元折算壹日。
扣案之「超級大舞台」等電子遊戲機台合計拾台（含IC版拾片）
與代幣合計貳仟伍佰陸拾枚，均沒收。
    犯罪事實
一、甲○○於民國九十五年二月十日十八時三十分許，在公眾得
    出入場所之臺中縣大雅鄉○○路○段二七四之一號一樓「臺
    灣巨蛋超商」內，以置於該超商內之電子遊戲機台賭博財物
    ，其賭博方式乃由甲○○先以新臺幣二百元向店員方信博（
    已另為緩起訴處分）兌換代幣二十枚，投入機台後即得開啟
    二百分，再按壓機具之倍數鍵及其他所需按鍵，如押中者，
    可按所押之倍數而贏得分數，再將累積分數兌換為等值現金
    。嗣於同日二十時三十五分許，適甲○○在上開處所把玩賭
    博性電子遊戲機台時為警當場查獲，並在該超商內扣得供賭
    博用之電子遊戲機台「超級大舞台」二台、「跑馬台」、「
    麻將台」、「金象王」、「世界杯彈珠台」、「夢幻精靈禮
    品機」、「金吉祥景品自動販賣機」、「JAWS彈珠台」及「
    KK星自動販賣機」各一台、IC版十片、代幣合計二千五百六
    十三枚。
二、案經臺中縣警察局豐原分局報請臺灣臺中地方法院檢察署檢
    察官偵查起訴。
    理    由
一、上揭賭博之犯罪事實，業經被告甲○○於警詢、偵查及本院
    訊問時均坦認不諱，核與同案被告即前揭便利商店之店員方
    信博於警詢及偵查中供述之情節大致相符，且本件復有上開
    「超級大舞台」等電子遊戲機台合計十台（IC版十片）、代
    幣合計二千五百六十三枚扣案可資佐證。另被告把玩電子遊
    戲機台之地點係在前開「臺灣巨蛋超商」之便利商店內，任
    何顧客均得自由進出該商店內購買商品，是該場所為公眾得
    出入之場所無訛，被告關於賭博犯行之自白，核與客觀事實
    相符而堪予採信。綜此，本件事證已臻明確，被告犯行洵堪
    認定。
二、核被告甲○○所為，係犯刑法第二百六十六條第一項前段之
    普通賭博罪（被告行為後，刑法及刑法施行法業於九十四年
    二月二日經總統以華總一義字第０九四０００一四九０一號
    令修正公布，並於九十五年七月一日施行。按行為後法律有
    變更者，適用行為時之法律，但行為後之法律有利於行為人
    者，適用最有利於行為人之法律，現行刑法第二條第一項定
    有明文。此條規定乃與刑法第一條罪刑法定主義契合，而貫
    徹法律禁止溯及既往原則，係規範行為後法律變更所生新舊
    法律比較適用之準據法，是刑法第二條本身雖經修正，但刑
    法第二條既屬適用法律之準據法，本身尚無比較新舊法之問
    題，應一律適用裁判時之現行刑法第二條規定以決定適用之
    刑罰法律，先予辨明。而刑法第二百六十六條第一項之普通
    賭博罪，法定刑為科處銀元一千元以下罰金，據修正後刑法
    施行法增訂第一條之一：「中華民國九十四年一月七日刑法
    修正施行後，刑法分則編所定罰金之貨幣單位為新臺幣。九
    十四年一月七日刑法修正時，刑法分則編未修正之條文定有
    罰金者，自九十四年一月七日刑法修正施行後，就其所定數
    額提高為三十倍。但七十二年六月二十六日至九十四年一月
    七日新增或修正之條文，就其所定數額提高為三倍」及刑法
    第三十三條第五款修正為：「主刑之種類如下：五、罰金：
    新臺幣一千元以上，以百元計算之」等規定，是依修正後之
    法律，刑法第二百六十六條第一項之普通賭博罪所得科處之
    罰金刑最高為新臺幣三萬元（一千元三十）、最低為新臺
    幣一千元；然依被告行為時之刑罰法律，即罰金罰鍰提高標
    準條例第一條前段規定之提高倍數十倍及刑法第三十三條第
    五款規定之罰金最低額一元計算，該罪之罰金刑最高為銀元
    一萬元，最低額為銀元一元，若依現行法規所定貨幣單位折
    算新臺幣條例第二條之規定換算為新臺幣，最高額雖與新法
    同為新臺幣三萬元，然最低額僅為新臺幣三元。因此，比較
    上述修正前、後之刑罰法律，自應以被告行為時關於科處罰
    金刑之法律較有利於被告）。爰審酌被告之前科紀錄，其賭
    博之次數僅為一次，惟對社會善良風氣亦有所戕害，被告犯
    罪之手段尚屬平和，犯後且坦承犯行之犯罪後態度等一切情
    狀，量處如主文所示之刑，並諭知易服勞役之折算標準（按
    涉及法院裁量權行使者，需於裁量權行使時，方有比較適用
    之問題，如易科罰金、易服勞役、緩刑、保安處分之宣告。
    故就一般綜合罪刑之結果而為比較，以決定罪刑之適用時，
    不需就易科罰金等列為比較，必迨已決定為緩刑、保安處分
    之宣告，或所處之刑得易科罰金或易服勞役時，始就各該緩
    刑、易科罰金等部分決定其適用標準。又行為後法律有變更
    者，適用行為時之法律。但行為後之法律有利於行為人者，
    適用最有利於行為人之法律，刑法第二條第一項定有明文。
    被告於本件犯罪時之刑法第四十二條第二項前段規定：「易
    服勞役以一元以上三元以下折算一日。」又被告行為時之易
    服勞役折算標準，業據修正前罰金罰鍰提高標準條例第二條
    前段規定，就其原定數額提高為一百倍折算一日，則其行為
    時之易服勞役折算標準，應以銀元一百元以上三百元以下折
    算一日，即新台幣三百元以上九百元以下折算一日。惟九十
    五年七月一日修正公布施行之刑法第四十二條第三項前段規
    定：「易服勞役以新台幣一千元、二千元或三千元折算一日
    。」比較修正前後之易服勞役折算標準，以修正後之規定，
    較有利於被告，則依刑法第二條第一項後段規定，應適用修
    正後之刑法第四十二條第三項前段，定其罰金刑易服勞役之
    折算標準）。
三、至扣案之電子遊戲機台計十台、代幣二千五百六十三枚等物
    ，係當場賭博之器具，不問屬於犯人與否，均應依刑法第二
    百六十六條第二項規定予以宣告沒收之。
據上論斷，應依刑事訴訟法第四百五十二條、第二百九十九條第
一項前段，刑法第二條第一項、第二百六十六條第一項前段、第
二項、第四十二條第三項前段，罰金罰鍰提高標準條例第一條前
段，現行法規所定貨幣單位折算新台幣條例第二條，逕以簡易判
決處刑如主文。
本案經檢察官乙○○到庭執行職務。
中　　華　　民　　國　　96　　年　　7 　　月　　5 　　日
                  刑事第一庭  法  官  陳思成
上正本證明與原本無異。
如不服本判決，應於送達後十日內向本院提出上訴狀（須附繕本
），上訴於臺灣高等法院臺中分院。
                              書記官  王嘉麒
中　　華　　民　　國　　96　　年　　7 　　月　　5 　　日
附錄論罪科刑法條
刑法第二百六十六條
在公共場所或公眾得出入之場所賭博財物者，處一千元以下罰金
。但以供人暫時娛樂之物為賭者，不在此限。
當場賭博之器具與在賭檯或兌換籌碼處之財物，不問屬於犯人與
否，沒收之。
